【裁判字號】    88,簡上,142
【裁判日期】    890712
【裁判案由】    損害賠償
【裁判全文】
臺灣新竹地方法院民事判決  八十八年度簡上字一四二號
    上  訴  人  丙○○○○○○.
    被上訴人    乙○○○
    訴訟代理人  甲○○
右當事人間請求損害賠償事件，上訴人對於中華民國八十八年十月八日臺灣新竹地方
法院新竹簡易庭八十八年竹簡字第四一四號第一審判決提起上訴，本院判決如左：
    主  文
上訴駁回。
第二審訴訟費用由上訴人負擔。
    事  實
甲、上訴人方面：上訴人未於言詞辯論期日到場，惟據其所提出書狀之聲明、陳述略
    以：
一、聲明：求為判決：(一)原判決不利於上訴人部分廢棄。(二)駁回被上訴人在第一審之
    訴及假執行之聲請。
二、陳述：除與原判決記載相同者，茲引用之外，補稱：
（一）上訴人於民國八十八年二月九日前即將占用之招牌拆除，其後未再占用，被上
      訴人請求自八十八年二月九日起至四月二十日止之損害，即屬無據。
（二）被上訴人係自八十七年七月起始將所有系爭房屋出租予訴外人陳昭杏，在此之
      前並無出租事實，無從以租金多少為計算標準。
（三）租金之多少受出租房屋之面積、門面、格局、地段等影響，應以租金與出租房
      屋面積之比率，計算每平方公尺租金數額，再乘以上訴人占用之面積及時間，
      始為客觀。
三、證據：援用第一審所提證據。
乙、被上訴人方面：
一、聲明：求為判決：駁回上訴。
二、陳述：除與原判決記載相同者，茲引用之外，補稱：
（一）上訴人自八十七年五月十六日起無權占用被上訴人系爭房屋共同壁外牆部分面
      積零點五四平方公尺懸掛招牌，迄八十八年四月二十日始予拆除，為上訴人於
      原審所自認，上訴人空言辯稱其餘八十八年二月九日前已拆除，即無足取。
（二）被上訴人原將所有系爭房屋一樓出租予訴外人陳昭杏，並同意其於系爭房屋牆
      壁上懸掛招牌，原約定每月租金陸萬元，嗣因上訴人占用外牆懸掛招牌，致陳
      昭杏僅能於上訴人招牌下方懸掛一不顯眼之三角形招牌，影響顧客上門交易至
      鉅，乃經被上訴人同意減付半價租金，是上訴人無權占用致被上訴人受有每月
      減少租金三萬元之損害，嗣經原審斟酌上訴人占用面積、鄰近繁榮等客觀因素
      ，判令酌減至每月一萬元，尚稱公允，上訴人仍拒不賠償，實有未合。
三、證據：援用第一審所提證據。
    理  由
一、本件上訴人經合法通知，未於言詞辯論期日到場，核無民事訴訟法第三百八十六
    條所列各款情形，爰依被上訴人之聲請，由其一造辯論而為判決。
二、本件被上訴人起訴主張其所有坐落新竹市○○段○○段第一五二之二地號土地上
    建號一三六號，門牌號碼新竹市○○路三十六號房屋（簡稱系爭房屋），與訴外
    人施峻山、施峻男、施文男、施峻英、施錦桂、施燦桓共有之同小段一五二地號
    土地上建號一三五號，門牌為新竹市○○街三十六號房屋相鄰，因使用共同壁，
    故以壁中心各二分之一為界線，上訴人向施峻山等人承租該建號一三五號之房屋
    後，未經被上訴人同意，竟於民國八十七年五月十六日上午十時三十分逾越共同
    壁中心線，佔用所有前揭房屋外牆面積０‧五四平方公尺，懸掛「哈囉泡沬紅茶
    」之招牌，致被上訴人無法使用該部分之牆壁，被上訴人原將其所有系爭房屋一
    樓出租與訴外人陳昭杏經營「全舜行企業社」，並同意其於系爭房屋牆壁上懸掛
    招牌，原約定每月租金新台幣六萬元，嗣因上訴人越界懸掛招牌，致陳昭杏僅能
    懸掛不顯眼之招牌，因而減半租金，是被上訴人確因上訴人無權占用該部分之牆
    壁，導致受有每月減少租金之損害，爰本於侵權行為之規定，請求上訴人賠償自
    八十七年五月十六日起，至八十八年四月二十日止之損害；上訴人則以其確有自
    八十七年五月十六日起，無權占用被上訴人所有之系爭房屋牆壁以懸掛招牌，惟
    於八十八年二月九日即拆除，且被上訴人係自八十七年七月起始將所有系爭房屋
    出租予訴外人陳昭杏，在此之前並無出租事實，且租金之多少受出租房屋之面積
    、門面、格局、地段等影響，應以租金與出租房屋面積之比率，計算每平方公尺
    租金數額，再乘以上訴人占用之面積及時間，始為客觀等語資為抗辯。
三、經查，被上訴人告主張其所有系爭房屋與訴外人施竣山、施竣男等所有之房屋（
    建號一三五號）所緊鄰之共同壁外牆，其中屬被上訴人所有之部分，自八十七年
    五月十六日起，遭上訴人所無權占用其面積０點五四平方公尺，用以懸掛招牌，
    迄至八十八年四月二十日上訴人始予以拆除該招牌，而未再予以占用等情，業據
    被上訴人提出本院八十八年度竹簡字第二十九號判決及確定證明書影本各一份、
    土地及建物登記謄本影本各二份、照片二張為證，上訴人對於確有自八十七年五
    月十六日起占用懸掛招牌之事實並不爭執，僅辯稱：八十八年二月九日前即拆除
    云云，惟此為被上訴人所否認，上訴人亦無法舉證以實其說，且上訴人於原審審
    理時就被上訴人主張其係於八十八年四月二十日始拆除一節，亦不爭執，足見上
    訴人抗辯其於八十八年二月九日即拆除云云，尚不足採，堪信被上訴人此部分之
    主張為真實。
四、按因故意或過失，不法侵害他人之權利者，應負損害賠償責任，民法第一百八十
    四條第一項前段定有明文；又無權占有他人之土地，可得相當於租金之利益，為
    社會通常之觀念，而依土地法第一百零五條準用同法第九十七條所定，建築基地
    之租金，按申報地價年息百分之十為限，乃指基地租金之最高限額，除以基地申
    報地價為基礎外，尚須斟酌基地之位置，工商業繁榮之程度，承租人利用基地之
    經濟價值及所受利益，並與鄰地租金相比較以為決定，並非必達申報總地價年息
    百分之十最高額（最高法院六十一年臺上字第一六九五號、四十六年臺上字第八
    五五號、六十八年臺上字第三０七一號判例參照）。查上訴人自八十七年五月十
    六日起至八十八年四月二十日止懸掛招牌無權占有系爭房屋共同壁外牆之事實，
    業如前述，而上訴人對於其自八十七年五月十六日起懸掛招牌之事實並不爭執，
    僅辯稱：被上訴人係自八十七年七月二十一日始有出租事實，在此之前並無損害
    云云。經查，自八十七年五月十六日起至八十七年七月二十日止之期間，被上訴
    人雖提出與訴外人卓聖倜之租賃契約書以資證明系爭房屋有租賃情形，惟為上訴
    人所否認，且細譯該租賃契約書，並未載明出租標的為何，尚無從據以認定出租
    標的確係系爭房屋，是被上訴人尚無法舉證證明在八十七年五月十六日起至八十
    七年七月二十日止之期間有出租之事實；惟不論被上訴人是否有出租之事實，上
    訴人無權占用被上訴人之外牆懸掛招牌，即對被上訴人造成無法使用收益該外牆
    之損害，而使上訴人受有使用外牆之相當於租金之利益，是上訴人抗辯：被上訴
    人於此期間未出租，無有損害云云，於法即有未合，尚不足採。
五、次按，損害賠償，除法律另有規定或契約另有訂定外，應以填補債權人所受損害
    及所失利益為限；依通常情形，或依已定之計劃、設備或其他特別情事，可得預
    期之利益，視為所失利益，民法第二百十六條已有明定。查被上訴人主張於上訴
    人占用該外牆期間短收租金，而該短收之租金，既屬被上訴人原本將其系爭房屋
    出租他人，承租人於得利用該遭上訴人占用之外牆時，被上訴人所得以另外獲取
    之租金額，即屬被上訴人所得預期獲得之利益，是被上訴人即因上訴人之侵權行
    為，而受有所失利益之損害，從而被上訴人請求上訴人賠償自八十七年七月二十
    一日起至八十八年四月二十日止，無權占用該外牆期間之賠償金，即有理由。
六、上訴人自八十七年五月十六日起即已無權占有系爭房屋外牆，使被上訴人受有無
    法使用收益該外牆之損害，因此，被上訴人得請求上訴人給付自八十七年五月十
    六日起至八十七年七月二十日止之損害，且被上訴人自八十七年七月二十一日起
    將系爭房屋出租予他人，因此使被上訴人原所得獲取之外牆部分租金之預期利益
    喪失，被上訴人自得請求自八十七年七月二十一日起至八十八年四月二十日止所
    失之利益。至該相當於租金之損害及所失利益，其金額，因系爭房屋係位於新竹
    市鬧區，交通便捷，附近多為商店，有照片在卷可憑，且為兩造所不爭執，是本
    院斟酌系爭房屋之位置、上訴人對該外牆之用益情形、上訴人占用之面積、被上
    訴人出租之承租人對外牆之用益情形、外牆承租之租金行情、系爭房屋之租金及
    該房屋之周圍環境及目前社會經濟狀況等情狀，認應以每個月一萬元計算之，始
    為適當，被上訴人原起訴請求依每個月三萬元計算，則屬過高。是上訴人請求被
    上訴人給付十一萬一千六百六十七元（計算方式：以每月一萬元計算，共十一個
    月又五日）及自起訴狀繕本送達翌日起（即八十八年五月二十日）至清償日止，
    按週年利率百分之五計算之利息，即有理由，應予准許，逾此範圍之請求即無理
    由，應予駁回。
七、綜上所述，本件被上訴人主張其因上訴人占用外牆懸掛招牌而受有相當租金之損
    害及所失利益為可採，上訴人所辯均為無可取，被上訴人自得請求上訴人給付該
    損害及所失利益。從而，被上訴人本於侵權行為之法律關係，請求上訴人給付十
    一萬一千六百六十七元及自起訴狀繕本送達翌日起（即八十八年五月二十日）至
    清償日止，按週年利率百分之五計算之利息，即有理由，應予准許，逾此範圍之
    請求即無理由，應予駁回。是則原審判命上訴人如數給付，並依法酌定假執行擔
    保金額，於法並無違誤。上訴意旨指摘原判決不當，求予廢棄改判，為無理由，
    應予駁回其上訴。
八、據上論結，本件上訴為無理由，依民事訴訟法第四百三十六條之一第三項、第四
    百四十九條第一項、第三百八十五條第一項前段、第七十八條，判決如主文。
中      華      民      國    八十九    年      七      月     十二     日
                              臺灣新竹地方法院民事第二庭
~B審判長法  官  陳國成
~B      法  官  彭洪英
~B      法  官  林南薰
右正本證明與原本無異
如不服本判決，須以本判決適用法規顯有錯誤為上訴理由時，始得於本判決送達後二
十日之不變期間內，向本院提出上訴狀，並經本院許可後，方得上訴最高法院。
~B  法院書記官  林淑瑜
中      華      民      國    八十九    年      七      月     十二     日


司法院資訊處製作；財團法人民間司法改革基金會備份。
